臺灣新北地方法院三重簡易庭民事判決
111年度重簡字第1520號
原      告  蕭心茵
訴訟代理人  李維剛律師(法扶律師)
被      告  曾建憲

被       告 周玉荃
            
上列當事人間請求侵權行為損害賠償事件，於民國111年10月24
日言詞辯論終結，本院判決如下：
    主  文
被告應連帶給付原告新臺幣貳拾伍萬元，及被告乙○○部分自民國
一百一十一年七月十四日起，被告甲○○部分自民國一百一十一年
六月三日起，均至清償日止，按年息百分之五計算之利息。
原告其餘之訴駁回。
訴訟費用由被告連帶負擔二分一，餘由原告負擔。
本判決原告勝訴部分得假執行；但被告乙○○如於執行標的物拍定
、變賣或物之交付前，以新臺幣貳拾伍萬元為原告預供擔保或將
請求標的物提存，得免為假執行。
    事  實  及  理  由
一、原告起訴主張：其與被告乙○○於民國96年10月14日結婚，育
    有二子，被告乙○○有汽車修理專業，開設一間修車廠因而認
    識越南籍女子（現已入國籍）即被告甲○○。嗣於106年間，
    被告乙○○表示要與被告甲○○合夥投資檳榔攤生意，原告不疑
    有他，於107年9月間被告乙○○返家時，原告見到被告甲○○傳
    訊予被告乙○○稱「我沒有加我老公買給我，老公不要亂」之
    Line對話紀錄（見卷附原證2），原告方懷疑被告2人之關係
    。未料於109年間，被告乙○○開始藉口因修車工作及檳榔攤
    生意需要，需半夜3-4點起床，並表示需夜宿檳榔攤，爾後
    又開始長期不回家，且經友人陸續向原告反應常常晚上看到
    被告2人在一起，舉止親暱，原告乃開始查證。而因被告乙○
    ○以其所有之車號0000-00號自用小客車（下稱系爭車輛）作
    為代步工具，為確保安全，被告乙○○自行安裝行車紀錄器於
    車上，並因被告乙○○常駕駛該車搭載被告甲○○外出遊玩或吃
    飯，原告乃自109年9月間起陸續去取得該車之行車紀錄器影
    音檔案共計8個（見卷附原證3，內容詳如附表所示）。而依
    附表所示行車紀錄器影音內容提及：「女（指被告甲○○）:
    要不要幹。男（指被告乙○○）:沒時間幹啦。女:要不要幹，
    老公拜託幹我一下好不好，幹我一下，給老公5000好不好，
    幹我一下，給老公5000好不好，拜託幹我一下，老公~拜託~
    拜託~。男:你睡飽飽，晚上回來我幹。女:現在~我要現在。
    男:沒有水。女:有....。男:啊~。女:恩~老公~恩~(呻吟)。
    男:報警抓妳。女:恩~恩~恩~(呻吟)。男:老婆開房間好不好
    。女:幹你哦。男:你幹我，我幹你好不好。女:呵呵呵。男:
    我們開房間好不好。女:你幹我，回家幹就好了，我幹你，.
    ...。男:妳試過二次，幹完生意很好。女:你有嗎?男:我還
    好。我平平啊。重點是老婆的味道對啊。幹完之後妳那個臉
    整個皮膚漂亮。女:不是那樣子說話啦...。男:我可以不洗
    澡嗎?女:YES...。男:可是我髒髒老婆不抱啊。女:唉，你啊
    ，有時候你沒洗澡我也抱你啊，...，我也很累你沒看到?」
    等情，可知被告2人互稱雙方為老公、老婆，且內容談及性
    行為方面，大膽露骨，依一般社會常情，可認2人為男女朋
    友且已發生多次性行為，已逾越普通男女正常互動分際，所
    為非一般配偶所能容忍，已共同不法侵害原告基於配偶關係
    之身分法益而情節重大，致原告精神上受有極大之痛苦，被
    告應連帶賠償非財產上之損害即慰撫金。為此，爰依民法第
    184條第1項前段、第185條第1項前段、第195條第1項前段、
    第3項等規定，提起本件訴訟，並聲明請求：被告應連帶給
    付原告新臺幣（下同）50萬元，及自起訴狀繕本送達翌日起
    至清償日止，按年息5%計算之法定遲延利息事實。
二、被告則均求為判決駁回原告之訴，被告乙○○另陳明如受不利
    判決，願供擔保請准宣告免為假執行，並分別辯稱：
（一）被告2人相讖於104年間，並在105年6月間合夥開立「漢檳
      榔」，又於106年5月間增設「好了啦」飮料攤，故而被告
      乙○○與原告商議並取得原告之同意，才開始夜宿檳榔攤。
（二）被告甲○○傳訊予被告乙○○提及「我沒有加我老公買給我，
      老公不要亂」之Line對話紀錄，時間點是107年9月17日，
      原告得知此事方開始查證，而依民法第197條第1項規定，
      本件原告請求權時效期間為2年，因自107年9月17日起迄
      今已達4年，則縱認原告主張有理由，原告之請求權亦已
      罹於時效而消滅。
（三）原告提出的行車記錄器影音檔案，是原告於111年4月間在
      被告曽建憲所有之系爭車輛竊取盜錄的，並未取得被告乙
      ○○同意而使用，恐觸及刑法315條第1款、315條之1第2項
      （此等條文均有誤用）之妨害祕密罪嫌。
（四）被告2人間沒有發生性行為，只有附表所示之對話。而被
      告乙○○有告訴被告甲○○說，伊已離婚了，沒有老婆。且被
      告甲○○看到被告乙○○晚上都不回家，所以也認為被告被告
      建憲應該是沒有老婆。
三、原告主張其自109年9月間起陸續去取得系爭車輛上之行車紀
    錄器影音檔案共計8個（見卷附原證3，內容詳如附表所示）
    。而依附表所示行車紀錄器影音內容，被告2人有提及：「
    女（指被告甲○○）:要不要幹。男（指被告乙○○）:沒時間幹
    啦。女:要不要幹，老公拜託幹我一下好不好，幹我一下，
    給老公5000好不好，幹我一下，給老公5000好不好，拜託幹
    我一下，老公~拜託~拜託~。男:你睡飽飽，晚上回來我幹。
    女:現在~我要現在。男:沒有水。女:有....。男:啊~。女:
    恩~老公~恩~(呻吟)。男:報警抓妳。女:恩~恩~恩~(呻吟)。
    男:老婆開房間好不好。女:幹你哦。男:你幹我，我幹你好
    不好。女:呵呵呵。男:我們開房間好不好。女:你幹我，回
    家幹就好了，我幹你，....。男:妳試過二次，幹完生意很
    好。女:你有嗎?男:我還好。我平平啊。重點是老婆的味道
    對啊。幹完之後妳那個臉整個皮膚漂亮。女:不是那樣子說
    話啦...。男:我可以不洗澡嗎?女:YES...。男:可是我髒髒
    老婆不抱啊。女:唉，你啊，有時候你沒洗澡我也抱你啊，.
    ..，我也很累你沒看到?」等情之事實
　　，業據其提出行車紀錄器影音光碟、對話譯文等為證。被告
    則以前揭情詞置辯。經查：
（一）按因故意或過失，不法侵害他人之權利者，負損害賠償責
      任；次按數人共同不法侵害他人之權利者，連帶負損害賠
      償責任；另不法侵害他人之身體、健康、名譽、自由、信
      用、隱私、貞操，或不法侵害其他人格法益而情節重大者
      ，被害人雖非財產上之損害，亦得請求賠償相當之金額；
      前開規定，於不法侵害他人基於父、母、子、女或配偶關
      係之身分法益而情節重大者，準用之，民法第184條第1項
      前段、第185條第1項前段、第195條第1項前段、第3項分
      別定有明文。另按「婚姻係以夫妻之共同生活為其目的，
      配偶應互相協力保持其共同生活之圓滿安全及幸福，而夫
      妻互守誠實，係為確保其共同生活之圓滿安全及幸福之必
      要條件，故應解為配偶因婚姻契約而互負誠實之義務，配
      偶之一方行為不誠實，破壞共同生活之圓滿安全及幸福者
      ，即為違反因婚姻契約之義務而侵害他方之權利。」（最
      高法院55年台上字第2053號判例要旨參照，但本則判例，
      依據108年1月4日修正，108年7月4日施行之法院組織法第
      57條之1第2項，其效力與未經選編為判例之最高法院裁判
      相同，下同）而足以破壞婚姻共同生活之圓滿安全之行止
      ，絕非僅以通姦及相姦行為為限，倘夫妻任一方與他方間
      存有逾越結交普通朋友等一般社交行為之不正常往來，且
      其侵害配偶所享有普通友誼以外情感交往之獨占權益之程
      度，已達破壞婚姻制度下共同生活之信賴基礎之程度，亦
      足以構成不法侵害他人基於偶關係之身分法益之侵權行為
      。
（二）本件被告皆不否認如附表所示行車紀錄器影音內容，為其
      2人彼此間之對話，而依內容雖難認被告有在系爭車輛上
      發生多次性行為，更無法據以推論被告2人確實有發生多
      次性為，因此原告主張被告2人已發生多次性行為乙節，
      尚難採信。然本院觀諸前開對話內容，可知被告2人頻繁
      互相稱對方為「老公」或「老婆」或以「夫妻」自稱，且
      提及諸多充滿情慾之用語，諸如「女（指被告甲○○）:要
      不要幹。男（指被告乙○○）:沒時間幹啦。女:要不要幹，
      老公拜託幹我一下好不好，幹我一下，給老公5000好不好
      ，幹我一下，給老公5000好不好，拜託幹我一下，老公~
      拜託~拜託~。男:你睡飽飽，晚上回來我幹。女:現在~我
      要現在。男:沒有水。女:有....。男:啊~。女:恩~老公~
      恩~(呻吟)。男:報警抓妳。女:恩~恩~恩~(呻吟)。男:老
      婆開房間好不好。女:幹你哦。男:你幹我，我幹你好不好
      。女:呵呵呵。男:我們開房間好不好。女:你幹我，回家
      幹就好了，我幹你，....。男:妳試過二次，幹完生意很
      好。女:你有嗎?男:我還好。我平平啊。重點是老婆的味
      道對啊。幹完之後妳那個臉整個皮膚漂亮。女:不是那樣
      子說話啦...。男:我可以不洗澡嗎?女:YES...。男:可是
      我髒髒老婆不抱啊。女:唉，你啊，有時候你沒洗澡我也
      抱你啊，...，我也很累你沒看到?」等情，足可認定被告
      2人互動極其自然，交情匪淺，關係曖昧親暱，從一般具
      有通常辨識及判斷能力之人看來，被告2人儼然是一對熱
      戀中的男女朋友或夫妻，已逾越一般社會觀念之男女正常
      交往分際，顯非一般社交往來常見之行為，為超越原告所
      能忍受之行止，足以共同破壞夫妻間共同生活之圓滿安全
      及幸福，自屬侵害原告基於配偶關係之身分法益而情節重
      大情事，故原告據以主張被告應連帶負侵權行為損害賠償
      責任，並給付相當之慰撫金，核屬有據
（三）被告雖爭執稱原告提出的行車記錄器影音檔案，是原告於
      111年4月間在被告曽建憲所有之系爭車輛竊取盜錄的，並
      未取得被告乙○○同意而使用，恐觸及刑法妨害祕密罪嫌等
      情（意指行上開車記錄器影音檔案，無證據能力，不得作
      為認定本件事實之證據）。然按大法官會議釋字第293號
      、第535號、第603號等解釋固均明揭基於人性尊嚴與個人
      主體性之維護及人格發展之完整，並為保障個人生活私密
      領域免於他人侵擾及個人資料之自主控制，隱私權乃為不
      可或缺之基本權利，而受憲法第22條所保障，自應於各公
      私實證法領域中予以實現；然「按民事訴訟之目的旨在解
      決紛爭，維持私法秩序之和平及確認並實現當事人間實體
      上之權利義務，為達此目的，有賴發現真實，與促進訴訟
      。惟為發現真實所採行之手段，仍應受諸如誠信原則、正
      當程序、憲法權利保障及預防理論等法理制約。又民事訴
      訟之目的與刑事訴訟之目的不同，民事訴訟法並未如刑事
      訴訟法對證據能力設有規定，就違法收集之證據，在民事
      訴訟法上究竟有無證據能力？尚乏明文規範，自應權衡民
      事訴訟之目的及上述法理，從發現真實與促進訴訟之必要
      性、違法取得證據所侵害法益之輕重、及防止誘發違法收
      集證據之利益（即預防理論）等加以衡量，非可一概否認
      其證據能力。苟欲否定其證據能力，自須以該違法收集之
      證據，係以限制他人精神或身體自由等侵害人格權之方法
      、顯著違反社會道德之手段、嚴重侵害社會法益或所違背
      之法規旨在保護重大法益或該違背行為之態樣違反公序良
      俗者，始足當之。」（最高法院104年度台上字第1455號
      判決要旨參照）且人民有訴訟權，亦為憲法第16條所明定
      。隱私權之保護與訴訟權之保障發生法益衝突時，如使用
      該證據之目的確在保護重大法益，則應認僅於使用該證據
      造成之隱私權侵害係違反比例原則，或該蒐集證據行為之
      態樣，違反誠信原則或公序良俗時，始否定其證據能力。
      參以「婚姻制度具有維護人倫秩序、性別平等、養育子女
      等社會性功能，且因婚姻而生之永久結合關係，亦具有使
      配偶雙方在精神上、感情上與物質上互相扶持依存之功能
      。故國家為維護婚姻，非不得制定相關規範，以約束配偶
      雙方忠誠義務之履行」之義務（大法官釋字第791號解釋
      理由參照）。由此可知，在夫妻應互負忠誠義務之情況下
      ，夫妻各自生活上之隱私權，應為部分之限縮，以共同維
      持因婚姻而生之永久結合關係，且因夫妻之一方違反忠誠
      義務之行為，本質上具有高度隱密性，證據之取得本極為
      困難，苟取得之證據具有相當之重要性與必要性，取得之
      行為又係以秘密為之，非以強暴或脅迫等方式為之，即屬
      符合上開標準，非不得採為裁判之基礎。茲查：本件原告
      雖未舉證證明業經被告乙○○之同意而查看系爭車輛上行車
      紀錄器影音檔案並取得其內被告2人之對話內容，惟觀該
      對話內容已然涉及被告2人是否侵害原告基於配偶關係之
      身分法益，為具有相當重要性與必要性之證據，且被告2
      人此等侵害行為之原因事實，本質上具有高度隱密性，證
      據之取得本極不易，實難以苛求原告須先徵得被告乙○○之
      同意始得取證，故原告雖未經被告乙○○之同意而查看系爭
      車輛上行車紀錄器影音檔案並取得其內被告2人之對話內
      容，在別無證據證明原告係以強暴、脅迫之方式取得之情
      況下，原告之蒐證行為非以顯著違反社會道德之手段為之
      ，其不法侵害之程度尚屬輕微，基於證據保全之必要性、
      手段方法之相當性及訴訟權與隱私權保障之權衡考量，足
      堪認定原告以上開行車紀錄器影音檔案中之對話內容為證
      據，並未過度造成被告2人隱私權之損害，自得作為本件
      認定被告2人有無不法侵害原告基於配偶關係之身分法益
      之依據。
（四）又被告甲○○雖辯稱其主觀上不知被告乙○○為有配偶之人等
      情。然依附表之行車紀錄器影錄案之第8個檔案內容（實
      際發生日期為111年3月20日），可知被告乙○○曾提及：「
      ....她要告你小三，很難啦。」被告甲○○則回稱：「我說
      我不知道就好...。」被告乙○○再回以：「你就說你不知
      道就好了。」等情，應認被告甲○○主觀上早已知悉被告乙
      ○○為有配偶之人；參以依被告乙○○既有告知被告甲○○稱伊
      已離婚乙節，則在二人互動親密情況下，被告甲○○應可輕
      易查證被告乙○○所述是否屬實，但其不加查證且輕率相信
      ，顯與常情有違，故本院實難認定被告甲○○於與被告乙○○
      交往期間不知被告乙○○為有配偶之人。
（五）又被告雖辯稱被告甲○○傳訊予被告乙○○提及「我沒有加我
      老公買給我，老公不要亂」之Line對話紀錄，時間點是10
      7年9月17日，原告得知此事方開始查證，而依民法第197
      條第1項規定，本件原告請求權時效期間為2年，因自107
      年9月17日起迄今已達4年，則縱認原告主張有理由，原告
      之請求權亦已罹於時效而消滅等情。惟按「因侵權行為所
      生之損害賠償請求權，自請求權人知有損害及賠償義務人
      時起，2年間不行使而消滅。自有侵權行為時起，逾10年
      者亦同。」民法第197條第1項規定甚明，可知侵權行為所
      生之損害賠償請求權時效期間，係自請求權人知有損害及
      賠償義務人時起，開始起算。查本件原告陳稱係自109年9
      月間起陸續取得系爭車輛上之行車紀錄器影音檔案，始知
      悉被告2人上開侵害其配偶身分法益之對話內容，被告對
      此無法舉證加以反駁，則原告於111年6月2日提起本件訴
      訟（見本院收狀戮），請求被告負侵權行為損害賠償責任
      ，其請求權尚未罹於2年之時效期間而消滅，故被告此部
      分辯解，非可採信。
四、末按不法侵害他人之人格權，被害人受有非財產上損害，請
    求加害人賠償相當金額之慰撫金時，法院對於慰撫金之量定
    ，應斟酌實際加害情形、所造成之影響、被害人所受精神上
    痛苦之程度、雙方之身分、地位、經濟狀況及其他各種情形
    ，以核定相當之數額（最高法院47年台上字第1221號、51年
    台上字第223號及76年台上字第1908號判例要旨參照）。而
    身分法益與人格法益同屬非財產法益，上開有關人格法益受
    侵害酌定慰撫金之標準，自得為衡量因身分法益受侵害所生
    損害賠償金額之參考。本院審酌原告為專科畢業，目前從事
    行政助理，月薪約3萬多元，現已與被告乙○○離婚，撫養2個
    小孩，110年度所得總額約479,876元，名下無不動產，有事
    業投資1筆，110年度財產總額約1,000元；被告乙○○為高中
    畢業，從事修車事業，月所得約5至10萬元，目前負債400多
    萬元，110年度無所得，名下有坐落新北市新莊區土地暨房
    屋各1筆、汽車1輛、事業投資1筆，110年度財產總額約5,93
    5,600元；被告甲○○為高中畢業，目前從事網路賣衣服工作
    ，收入不一定，110年度無所得，名下無不動或其他財產等
    兩造之身分、地位、資力及經濟狀況，此據兩造陳明在卷，
    並有兩造110年度稅務電子閘門財產所得調件明細表在卷可
    佐，佐以及被告實際加害情節，造成原告精神上所受痛苦程
    度等一切情狀，認為原告請求被告賠償慰撫金50萬元，尚屬
    過高，應核減為25萬元，始為適當，則原告逾此範圍之請求
    ，非屬有據。
五、綜上所述，原告依侵權行為之法律關係，請求被告連帶給付
    25萬元，及自起訴狀繕本送達翌日（被告乙○○部分為111年7
    月14日，被告甲○○部分為111年6月3日）起，均至清償日止
    ，按年息5%計算之法定遲延利息，為有理由，應予准許；逾
    此部分之請求，則無理由，應予駁回。
六、本判決原告勝訴部分，係適用簡易程序所為被告敗訴之判決
    ，爰依職權宣告假執行；另被告乙○○陳明願供擔保請准免宣
    告為假執行，經核無不合，爰併宣告如主文第4項但書所示
    。
七、本件事證已臻明確，兩造其餘攻擊防禦方法及舉證，經本院
    逐一斟酌後，認均不足以影響本判決之結果，自無詳予論駁
    之必要，併此敘明。
中　　華　　民　　國　　111 　年　　11　　月　　24　　日
                      法  官  趙義德
以上為正本係照原本作成。
如不服本判決，應於送達後20日內，向本院提出上訴狀並表明上
訴理由，如於本判決宣示後送達前提起上訴者，應於判決送達後
20日內補提上訴理由書（須附繕本）。
中　　華　　民　　國　　111 　年　　11　　月　　24　　日
                      書記官  張裕昌

附表：行車紀錄器影音內容
編號 行車紀錄器顯示之日期、時間 實際發生之日期、時間 重點摘要（女聲為被告甲○○；男聲為被告乙○○） 備註 1 107/11/07 23:29:16起 不明 (04:30-05:02) 女:謝謝老公~ 男:愛老婆~ 男女:警察... 男:沒有啦，抓人家紅綠燈直接騎上來...  (23:33:43) 女:要不要幹。 男:沒時間幹啦。 女:要不要幹，老公拜託幹我一下好不好，幹我一下，給老公5000好不好，幹我一下，給老公5000好不好，拜託幹我一下，老公~拜託~拜託~ 男:你睡飽飽，晚上回來我幹。 女:現在~我要現在 男:沒有水 女:有.... 男:啊~ 女:恩~老公~恩~(呻吟) 男:報警抓妳 女:恩~恩~恩~(呻吟) 檔案長度 5分2秒 2 108/05/14 01:34:53起 不明 男:老婆開房間好不好。 女:幹你哦。 男:你幹我，我幹你好不好。 女:呵呵呵 男:我們開房間好不好。 女:你幹我，回家幹就好了，我幹你，... 男:泡溫泉好不好。 女;老公，我們回家哩。那個你的腳好了嗎? 男:還沒好嘛。 女:對啊，泡那個怎麼泡。 男:沒有嘛，沒事嘛，泡泡溫泉嘛。老婆不想泡溫泉。 女:不想。我要想回家。那個... 檔案長度 5分2秒 3 108/07/18 21:16:20起 不明 女:幹好生意比較好。有比較好嗎? 男:幹的問題。 女:有比較好嗎? 男:妳試過二次，幹完生意很好。 女:你有嗎? 男:我還好。我平平啊。重點是老婆的味道對啊。幹完之後妳那個臉整個皮膚漂亮。 女:不是那樣子說話啦... 檔案長度 5分2秒 4 不明  不明 (02:55-03:40) 女:我沒有跟他講，我跟你這樣子，知道嗎?我跟他講我跟你結婚了啦。那個，他說為什麼沒有回來這個家。 男:你要跟他說，我阿媽很難在一起就好了。 女:那個我跟他說，那個，以前的老婆有回來看小孩，跟小孩一起睡覺。就像我跟你一起睡覺，這樣子而已啊。 男:恩 女:他說，有人這樣子嗎。因為... 檔案長度 5分2秒 5 不明  不明 (03:55-04:10) 男:我可以刷牙洗臉睡覺就好嗎? 女:YES YES 男:我可以不洗澡嗎? 女:YES... 男:可是我髒髒老婆不抱啊。 女:唉，你啊，有時候你沒洗澡我也抱你啊，...，我也很累你沒看到? 男:有啊 檔案長度 5分2秒 6 111/03/19  111/03/19  男:買炸雞。 女:回家，我們吃就好，回家 男:有東西?家裡嗎? 女:不是，回家，我們弄一下，完了出去吃 男:我怕妳餓，受不了。 女:沒有，沒有，我喝一個杯...，那個回家，我們收好了，去吃好了。 男:恩 女:...你帶我去那個店，然後去吃好了。 男:換摩拖車。 女:對啊。 女:回家吃東西 男:回家抱抱 女:... 男:抱抱啊 女:很生病啊 男:沒有親親啊，沒有啪啪，抱抱而已。 檔案長度 5分2秒 7 111/03/20  111/03/20  女:我跟你講，剛剛我帶一個安全帽，你說丟那邊啦，有安全帽給我借嗎? 男:有啦，有安全帽，不是給你借啦。有沒有安全帽啦。說什麼借，有沒有安全帽。 女:借不對哦。 男:不是借。我們是夫妻，不是借的問題。 女:哦 男:老公，有沒有安全帽。有。 女:這樣比較禮貌一點。 檔案長度3分28秒。並在檔案長度02:15至3:28時，被告甲○○出現於畫面中。 8 111/03/20  111/03/20  女:因為我跟老公聽...，小三... 男:一條換一條啦，她要告你小三，很難啦。 女:我說我不知道就好。...知道嗎?老公都有在旁邊，都有睡覺。 男:你就說你不知道就好了。  檔案長度 1分5秒。並在檔案長度00:50至1:05時，被告甲○○出現於畫面中。